【裁判字號】    92,自,3
【裁判日期】    920429
【裁判案由】    妨害自由
【裁判全文】
臺灣板橋地方法院刑事判決                              九十二年度自字第三號
    自  訴  人  甲○○
    被      告  丁○○
                戊○○
右列被告等因妨害自由案件，經自訴人提起自訴，本院判決如左：
    主  文
戊○○無罪。
丁○○被訴部分免訴。
    理  由
壹、無罪部分：
一、自訴意旨略以：被告戊○○於民國（下同）九十年六月十五日（自訴狀誤載為同
    年月十一日─參見本院九十二年三月二十一日訊問筆錄第一頁、第二頁），赴自
    訴人甲○○與友人乙○○所合夥經營坐落臺北縣中和市○○段五五四地號土地之
    停車場（該停車場坐落土地係自訴人向友人丙○○所承租者），搗毀護欄、鐵鍊
    、鐵鎖等設施，再加裝鐵鍊妨礙原有車輛進出、停放，並據為己有經營出租車位
    ，而以強暴、脅迫妨害自訴人行使權利，因認被告戊○○涉有刑法第三百零四條
    第一項之強制罪嫌云云。
二、按犯罪事實應依證據認定之，無證據不得推定其犯罪事實；又不能證明被告犯罪
    者，應諭知無罪之判決；刑事訴訟法第一百五十四條及第三百零一條第一項分別
    定有明文。
三、本件自訴人認被告戊○○涉有強制罪嫌，無非以上開停車場之鐵鍊、鐵鎖等設施
    遭破壞為據，惟訊據被告戊○○堅決否認有毀損及妨害自由犯行，辯稱：伊當時
    並未赴現場破壞何等物品，亦未對自訴人施以強暴脅迫等語。
四、經查：
  (一)自訴人於九十年間，曾就前揭同一事實，對被告丁○○提出告訴，經臺灣板橋地
    方法院檢察署檢察官以九十一年度偵字第三二七０號提起公訴後，由本院以九十
    一年度易字第二三一九號刑事判決處罰金四千元，嗣再由臺灣高等法院以九十二
    年度上易字第二六七號刑事判決撤銷原判決改處罰金三千元確定，有該案起訴書
    一份（電腦檢索資料列印本）、判決書二份（影本及電腦檢索資料列印本）、被
    告丁○○全國前案資料一份附卷可稽，惟自訴人於該案偵、審中，並未一併對被
    告戊○○提出告訴，業據其自陳在卷，經本院質諸其原因，竟含糊泛稱：「（〈
    提示卷附本院九十一年易字第二三一九號判決影本〉為何上次未告戊○○？）我
    上次沒有寫到戊○○，因為剪鐵鎖當場情況比較亂，後來我在中和分局做筆錄時
    沒有想到戊○○，後來才想到有戊○○。」、「（前案告丁○○毀損時，是否有
    提到戊○○？）沒有，因為當時沒有想到戊○○，可是事後他們的處理態度讓我
    無法接受，所以在本案才有一併告戊○○。」云云（參見本院九十二年三月二十
    一日訊問筆錄第二頁、九十二年四月十五日審判筆錄第三頁），足見自訴人指訴
    被告戊○○參與前揭搗毀護欄、鐵鍊、鐵鎖行為等情，是否確與實情相符，顯有
    產生合理懷疑之餘地，殊無從僅憑其具有瑕疵之單一指訴遽認被告戊○○成立何
    等強制罪責。
  (二)本件自訴人雖舉證人丙○○、乙○○為證，惟經本院同時傳喚三人實施隔離訊問
    查證結果，自訴人指稱；「（當時案發情形如何？）當時我在停車場管理，發現
    丁○○、戊○○及另一名年約十八至二十五歲的瘦瘦男子在停車場內，而場內的
    鐵鍊、鎖頭都被剪斷掉在地上，那名瘦男子手上還拿著一把剪子，那剪子就是一
    般剪鐵鍊的剪子，丁○○及戊○○手上沒有拿東西，我上前問他們，丁○○說他
    沒有辦法，受不了〈我之前有和丁○○到丙○○公司去協調停車場的事情，但協
    調內容我不清楚〉，所以我就報警處理，然後通知乙○○、丙○○過來，警方和
    周、張過來之前，我們都在現場等，沒有做什麼事情，也沒有進一步理論何事，
    後來周、張有來，我不記得警察有無到現場，張剛到停車場時還有跟丁○○講一
    下話，但我不知他們講話的內容，除此之外，並沒有人和戊○○理論或接洽事情
    ，周、張二人來了不久，我們雙方就一起到派出所，我記得丙○○、丁○○有做
    筆錄，此外我不記得上述瘦瘦男子在我通知周、張後，有無繼續留在現場等，也
    不記得後來他有無到派出所，不過我記得丁○○、戊○○都有在現場等，後來也
    都有到派出所。」云云（參見本院九十二年一月十五日審判筆錄第四頁、第五頁
    ），證人丙○○證稱：「（當時是誰通知妳去本件案發現場？）是甲○○及乙○○通知我，我先接到周的電話，周說停車場有發生事情，當時應該周有在現場看
    到才通知我，不過這部分我並不十分確定，後來又接到王的電話，王說他有看到
    現場被破壞，我問王是何人破壞，王說是被丁○○、戊○○兄弟及另外好幾個人
    破壞，我到現場時，看到鐵鍊被剪斷，鎖頭也不見了，也有看到丁○○、甲○○
    、乙○○，對方只剩丁○○一人，我就問丁○○為何這樣，他說他缺錢，希望能
    夠有收益，然後我們去派出所，從停車場出發時，對方還是只有丁○○一人，我
    和周、王一起去派出所，可是到了派出所要報案時，對方除了丁○○之外，又出
    現戊○○及另外二個人，那二個人中好像有一人是丁○○的太太，當時在派出所
    只有做簡短的筆錄，是後來甲○○他們有另外提出毀損的告訴。」云云（參具同
    上審判筆錄第五頁），證人乙○○證稱：「（九十年六月間是否曾發生毀損停車
    場的事情？）有，當時是甲○○通知我去現場，我到現場時，看到鐵鍊被剪斷，
    鎖頭也掉地上，當時甲○○應該在現場，不過我沒有看到丁○○及戊○○，此外
    我不曉得現場還有那些人，丙○○是我通知她過來的，不過我不記得我、甲○○
    、丙○○是在停車場會合一起去派出所，還是在派出所才會合的，到了派出所後
    ，警察有通知對方過來，對方來了三個人以上，他們人當中有丁○○及戊○○，
    警察有問我們雙方問題，但是否有做筆錄我不清楚。」云云（參見同上審判筆錄
    第六頁、第七頁），綜上以觀，自訴人與證人丙○○、乙○○三人對於當時究竟
    有若干人在現場、被告戊○○是否在現場、雙方究竟有否當場約定赴派出所協調
    處理等重要關鍵事項，彼此間所陳述內容竟顯有齟齬且差異甚大，足見其間容有
    產生合理懷疑之餘地，亦無從憑證人丙○○、乙○○上開具有瑕疵之證詞遽認被
    告戊○○成立強制罪責。
  (三)卷附土地租用契約書影本及照片十七幀，固得證明自訴人確有租用上開土地及照
    片內容所示停車位已無護欄、鐵鍊、鐵鎖等設施，
    惟被告戊○○當時是否確有參與實施自訴意旨 所指之強暴、脅迫行為，
    仍無從憑該等土地租用契約書及照片以資認定，從而，自難援引該等契約書及照
    片作為認定被告戊○○成立強制罪責之依據。
  (四)綜上所述，本件自訴人所指各端既無一足資證明被告戊○○涉有前揭強制罪嫌，
    復查又無其他積極、確切之證據足以證明被告戊○○確有自訴意旨所指之前揭犯
    行，揆諸前揭說明，要屬不能證明其犯罪，爰均為無罪之諭知。
貳、免訴部分：
一、公訴意旨略以：被告丁○○於九十年六月十五日（自訴狀誤載為同年月十一日）
    ，赴自訴人所經營坐落臺北縣中和市○○段五五四地號土地之停車場，搗毀護欄
    、鐵鍊、鐵鎖等設施，再加裝鐵鍊妨礙原有車輛進出、停放，並據為己有經營出
    租車位，而以強暴、脅迫妨害自訴人行使權利，因認被告丁○○涉有刑法第三百
    零四條第一項之強制罪嫌云云。
二、按案件曾經判決確定者，應諭知免訴之判決，刑事訴訟法第三百零二條第一款定
    有明文；次按訴訟上所謂一事不再理之原則，關於實質上一罪或裁判上一罪，均
    有其適用，最高法院著有六十年度臺非字第七七號判例可資參照。
三、經查：被告丁○○於上述同一時、地，以油壓剪一支，剪斷毀損自訴人所經營上
    開停車場之停車格鎖頭四個之事實，前經臺灣板橋地方法院檢察署檢察官以九十
    一年度偵字第三二七０號提起公訴，並由本院以九十一年度易字第二三一九號刑
    事判決處罰金四千元後，業由臺灣高等法院以九十二年度上易字第二六七號刑事
    判決撤銷原判決改處罰金三千元確定，有上開起訴書、判決書、被告丁○○全國
    前案資料在卷可查，本件被告丁○○被訴上開強制犯行，與該前案具有事實上同
    一暨裁判上一罪（牽連犯）之關係，且亦係於該前案之實體確定判決宣示日前所
    為，揆諸前揭判例意旨，自為該前案判決之既判力效力所及，而屬「案件曾經判
    決確定」者，爰依前開規定就此部分為免訴之諭知。
據上論斷，應依刑事訴訟法第三百四十三條、第三百零一條第一項前段、第三百零二
條第一款，判決如主文。
中      華      民      國      九十二      年     四     月    二十九  日
                                        臺灣板橋地方法院刑事第五庭
                                            法  官  王  屏  夏
右正本證明與原本無異。
如不服本判決，應於判決送達後十日內向本院提出上訴狀。
                                            書記官  楊  璧  華
中      華      民      國      九十二      年     四     月    二十九  日


司法院資訊處製作；財團法人民間司法改革基金會備份。
